# 陈版，您好吸收合并验资问题请教

提问人：huxi0412 时间：2022-02-12 16:40:30
陈版您好，麻烦您了：背景资料：
（ 1 ）A有限责任公司，股权比例：甲公司70%，乙公司30%；B有限责任公司，股权比例：甲公司70%，乙公司30%；A、B公司的股权结构和股东一样，均受甲公司控制；
（ 2 ）A准备吸收合并B公司，B公司净资产为-100万，其中资产为 700 万，负债为 800 万；B公司的注册资本 400 万，已经全部实缴完毕，实收资本 400 万；A公司的注册资本 1000 万，实收资本600 万；
（ 3 ）根据根据 1999 年出台的《关关于外商投 资 企企 业 合并与分立的 规 定》第十一条 规 定定，有限责任公司合并后公司的注册资本为原公司注册资本之和。币种不同涉及折算的，应当按照缴款当日中国人民银行公布的汇率折算。
有限责任公司与股份有限公司合并后为股份有限公司的，合并后公司的注册资本为原有限责任公司净资产额根据拟合并的股份有限公司每股所含净资产额折成的股份额与原股份有限公司股份总额之和。
（ 4 ）根据《《关关于做好公司合并分立登 记 支持企支持企 业 兼并重兼并重 组 的意的意 见 》》（（工商企字[2011]226号）规定：
第 (五)条规定：支持公司自主 约 定注册定注册 资 本数本数 额 。因合并而存续或者新设的公司，其注册其注册 资 本、本、 实 收收 资 本数本数 额 由合并由合并 协议约 定定，但不得高于合并前各公司的注册资本之和、实收资本之和。合并各方之间存在投资关系的，计算合并前各公司的注册资本之和、实收资本之和时，应当扣除投资所对应的注册资本、实收资本数额。
因分立而存续或者新设的公司，其注册资本、实收资本数额由分立决议或者决定约定，但分立后公司注册资本之和、实收资本之和不得高于分立前公司的注册资本、实收资本。
第 (六)条规定：支持公司自主 约 定股定股 东 出出 资 份份 额 。。因合并、分立而存续或者新设的公司，其股东(发起人)的出资比例、认缴或者实缴的出资额，由合并由合并 协议 、分立决 议 或者决定 约 定。定。法律、行政法规或者国务院决定规定公司合并、分立涉及出资比例、认缴或者实缴的出资额必须报经批准的，应当经过批准。
合并、分立前注册资本未足额缴纳的公司，合并、分立后存续或者新设公司的注册资本应当根据合并协议、分立决议或者决定的约定，按照合并、分立前规定的出资期限缴足。
（（ 5 ））根据浙江省工商行政管理局关关于印于印 发 《公司合并、分立登 记 操作意操作意 见 》的通知 浙工商企[2006]1号第三条规定：公司合并的，存存 续 公司注册 资 本等于合并公司的注册 资 本之和本之和。公司分立的，分立公司的注册资本之和等于原公 司注册资本。除法律法规另有规定的外，公司合并、分立是否需经评估、审计，以及股东各方的折股比例，可由公司股东会及股东按照公平、诚信、自愿的原则自行决定。
问题一：注册资本是否能够自主约定？A公司目前已经吸收合并完B公司，吸收合并后的A公司，已经办理完工商变更，注册资本仍然是 1000 万；是否符合（ 4 ）中的规定，自主约定注册资本数额，合并后的A公司不增加注册资本，即不变更为A和B的合计数 1400 万？
问题二：注册资本如果自主约定后，实收资本是否可以不受影响相加？如果企业自主约定了注册资本是 1000 万，那么B公司的实收资本能并入到A公司的实收资本吗？就是合并后的A公司注册资本仍然为 1000 万，实收资本为A公司 600 万+B公司 400 万=1000万，这种情况下，代表A公司的实收资本已经全额缴足？验资时是否可以审验已经实际出资 1000 万？
问题三：如果注册资本不能自主约定，注册资本是否能够直接相加？即注册资本按照A公司 1000 万+B公司 400 万=1400万，实收资本A公司 600 万+B公司 400 万=1000万，验资报告中审验 1000万的实缴？
问题四：如果注册资本不能简单相加，是否要按照被吸收方B的净资产与吸收方A的每股净资产相比折价入股确定吸收方的注册资本增加额？假如B的净资产是正数，还能折价出来正的注册资本，现在B的净资产为-100万，反而合并后会减少A公司的注册资本导致下降到 1000 万以下？注册资本折价入股后，实收资本也是按照每股净资产折价确定实际缴纳了多少实收资本吗？如果按照吸收方A的每股净资产相比折价，是按照A公司的净资产除以A公司的注册资本还是A公司的净资产处于A公司的实收资本？
问题五：A公司吸收合并B公司的会计分录如何处理？
（ 6 ）借:资产 700 万 贷：负债 800 万 贷：实收资本 400 万 贷：资本公积-500万？
还是？
（ 7 ）借：资产 700 万 贷：负债 800 万 贷：实收资本 400 万 贷：未分配利润-500万？
如果是（ 6 ）的话，是否是因为在A公司个别财务报表中，B被吸收合并方的净资产，扣除折合的新增实收资本后的差额，应当全部计入资本公积，不能形成A公司的留存收益，原因是“同一控制下的吸收合并”在吸收方个别报表层面会计处理的有关规定的表述，在吸收方个别财务报表层面，被吸收方的报
表要自吸收合并完成日才开始纳入，也就是合并日之前的被合并方利润表并未纳入A公司的前期个别报表中。由于前期利润表没有纳入，自然不会有留存收益带下来（同一控制下企业合并的合并方合并报表中，恢复被合并方以前年度留存收益实际上是把以前年度的被合并方利润表纳入合并范围导致的结果）。

回答人：chenyiwei
1 、如果涉及外商投资企业的，则仍优先适用外商投资企业专用的规定，即此时存续企业的注册资本和实收资本仍为参与合并各方的注册资本、实收资本之和。
2 、《关于做好公司合并分立登记支持企业兼并重组的意见》（工商企字[2011]226号）颁布时，公司法整体上仍采用实缴资本制，当时对注册资本的实缴有明确的时限规定（一般公司 2 年，投资性公司 5 年），并未考虑注册资本长期不缴足情况下的处理，这是 2014 年注册资本登记制度改革后新出现的问题。对于问题二，建议企业首先与主管登记机关沟通确认，并咨询熟悉《公司法》相关法律事务的律师的意见。
3 、问题三，一般可以直接相加，因为A、B之间无直接和间接的股权投资关系。
4 、问题四、如果A自身没有足够可冲减的资本公积，则取得B的负数净资产就只有冲减未分配利润了。